【裁判字號】    95,易,8
【裁判日期】    950221
【裁判案由】    違反稅捐稽徵法
【裁判全文】
臺灣屏東地方法院刑事判決                 95年度易字第8號
公  訴  人  臺灣屏東地方法院檢察署檢察官
被      告  乙○○
上列被告因違反稅捐稽徵法案件，經檢察官聲請以簡易判決處刑
（94年度偵字第3859號），本院認應適用通常程序審判，判決如
下：
    主  文
乙○○無罪。
    理  由
一、聲請簡易判決處刑意旨略以：被告乙○○於不詳時間，經過
    朋友介紹，至位於高雄縣鳳山市○○路87號2 樓之實碩資訊
    股份有限公司（公司統一編號：00000000號，下稱實碩公司
    ），面會該公司實際負責人丙○○（所涉違反稅捐稽徵法部
    分，由檢察官另案偵辦），在取得丙○○對價情況下，於實
    碩公司向主管機關為負責人登記資料文件上，填具其個人資
    料及簽章，明知將幫助丙○○開立不實發票暨為其他逃漏稅
    捐之行為，猶寧作該公司人頭，致該公司於民國93年間謊報
    甲○○在該公司虛偽薪資所得新台幣（下同）193,200 元，
    致生損害於甲○○與稅捐課徵之正確性，因認被告涉有稅捐
    稽徵法第43條第1 項之幫助逃漏稅捐罪嫌云云。
二、檢察官認被告乙○○涉有幫助逃漏稅捐罪嫌，無非係以被告
    自白犯行，並有財政部臺北市國稅局信義稽徵所93年12月10
    日財北國稅信義綜所二字第0930024321號函及公司登記基本
    資料查詢各1 份在卷可資佐證，為其主要論據。
三、按犯罪事實應依證據認定之，無證據不得認定犯罪事實；又
    不能證明被告犯罪者，應諭知無罪之判決，刑事訴訟法第15
    4 條第2 項、第301 條第1 項分別定有明文。次按事實之認
    定，應憑證據，如未能發現相當證據，或證據不足以證明，
    自不能以推測或擬制之方法，以為裁判之基礎；又認定犯罪
    事實所憑之證據，雖不以直接證據為限，間接證據亦包括在
    內，然而無論直接或間接證據，其為訴訟上之證明，須於通
    常一般之人不致有所懷疑，而得確信其為真實之程度者，始
    得據為有罪之認定；再認定不利於被告之事實，須依積極證
    據，苟積極證據不足為不利於被告事實之認定時，即應為有
    利於被告之認定，更不必有何有利之證據，最高法院著有40
    年台上字第86號判例、76年台上字第4986號判例及30年上字
    第816 號判例，可資參照。
四、訊據被告乙○○固坦承擔任實碩公司之名義負責人，惟堅決
    否認有幫助逃漏稅捐之犯行，辯稱：伊是後來才擔任該公司
    之負責人，本案與伊無關等語。經查，被告於偵查中僅自承
    擔任實碩公司之負責人，並未坦承有為聲請簡易判決處刑意
    旨所指之犯行，又聲請簡易判決處刑意旨所憑之財政部臺北
    市國稅局信義稽徵所93年12月10日財北國稅信義綜所二字第
    0930024321號函（見94年度發查字第32號卷第2 頁）係為函
    覆告訴人甲○○，其內容乃告知告訴人如認為實碩公司確有
    虛報薪資情事，請逕向當地司法機關提出告訴等語，無從證
    明被告有為聲請簡易判決處刑意旨所指之犯行。再本院向財
    政部臺北市國稅局函查關於納稅義務人實碩公司92年度如虛
    列告訴人薪資所得其逃漏之稅額若干之結果，據該局中南稽
    徵所94年12月12財北國稅中南營所一字第0940024882號函覆
    稱：「因該公司92年度之營利事業所得稅，本所已依同業利
    潤標準核定其全年所得額，倘該公司於92年度虛列甲○○君
    薪資所得193,200 元，仍無逃漏稅額之情事。」，有該函附
    卷可稽（見本院卷第88頁），是雖納稅義務人實碩公司92年
    度虛列告訴人之薪資，惟不影響其該年度營利事業所得稅之
    核定額，未致生逃漏稅捐結果，故納稅義務人實碩公司所為
    與稅捐稽徵法第41條之犯罪構成要件未合，被告自無從幫助
    其逃漏稅捐。另稅捐稽徵法第47條第1 款所定，公司法規定
    之公司負責人應受處罰，係自同法第41條轉嫁而來，非因身
    分成立之罪，此一處罰主體專指公司法規定之公司負責人而
    言；倘非公司之負責人，即非轉嫁之對象，縱有參與逃漏稅
    捐之行為，應適用特別規定，成立同法第43條第1 項之幫助
    逃漏稅捐罪，不能論以同法第41條逃漏稅捐罪之共同正犯（
    最高法院89年度台上字第1642號判決意旨參照），查被告係
    於93年6 月19日經實碩公司董事會推選為實碩公司之董事長
    ，其任期自93年6 月19日起至96年6 月18日止等情，有經濟
    部中部辦公室94年11月8 日經中三字第09430972940 號函附
    之實碩公司登記案卷在卷足憑（見本院卷第14頁以下），而
    實碩公司係於93年2 月2 日郵寄申報92年度各類所得扣繳暨
    免扣繳憑單至財政部臺北市國稅局中南稽徵所等情，亦有該
    所94年12月29日財北國稅中南綜所字第0940026652號函及所
    附之各類所得扣繳暨免扣繳憑單申報書附卷可稽（見本院卷
    第91頁、第92頁），故實碩公司於93年2 月2 日申報虛列之
    告訴人之92年度各類所得扣繳暨免扣繳憑單時，被告非該公
    司之負責人，縱納稅義務人實碩公司於斯時為逃漏稅捐之行
    為，被告亦非轉嫁之對象，併此敘明，此外，復查無其他積
    極、確切之證據足以證明被告涉有違反稅捐稽徵法之犯行，
    要屬不能證明其犯罪，揆諸前揭說明，自應為無罪之諭知。
據上論斷，應依刑事訴訟法第452 條、第301 條第1 項，判決如
主文。
本案經檢察官葉容芳到庭執行職務。
中    華    民    國    95    年    2     月    21    日
                  刑事第五庭    審判長法  官    石家禎
                                      法  官    李宜娟
                                      法  官    林家聖
以上正本證明與原本無異。
如不服本判決應於收受本判決送達後10日內向本院提出上訴書狀
，其未敘述上訴理由者，並得於提起上訴後10日內向本院補提理
由書狀（均須按他造當事人之人數附繕本）「切勿逕送上級法院
」
中    華    民    國    95    年    2     月    21    日
                                書記官  莊正彬


司法院資訊處製作；財團法人民間司法改革基金會備份。
